# 回购义务人为他方的账务处理

提问人：cpab 时间：2018-06-09 23:57:30
国企A引入B公司入股 1 亿，占总股本的5%，双方约定B享有每年10%的固定收益，利息由国企A支付。第 5 年由政府指定的第三方企业以 1 亿元购买B公司的 1 亿出资。政府指定的第三方回购B的 1 亿股权后，按出资比例享有股东权利承担股东义务。 请教： 1 、国企A的个别报表，由于承担了10%的利息，故需要对此 5 年的利息作为金融负债，按摊余成本计量，由于国企A不承担投入 1 亿的回购义务，故 1 亿作为国企A的权益工具，列入实收资本。 2 、国企A的母公司的合并报表，由于B公司并不承担国企A的剩余权益，不符合权益工具的定义，合并报表 1 亿重分类为负债，按本金 1 亿，利息10%的借款处理。 3 、回购由于是在B公司及政府指定的第三方企业之间进行，故国企A及其母公司无需对此远期合同进行处理，在第 5 年第三方回购B的股权后，将 1 亿从负债重分类至少数股东权益即可。 上述我的理解是对的吗？谢谢！

回答人：chenyiwei
对此案例，应关注“政府指定的第三方企业”在按约定向B回购股份后，是否与A或B会有进一步的回购安排。在实际操作中，此类“政府指定的第三方企业”往往是地方政府的国资经营平台公司，这类平台公司直接持有一个级次较低的子公司或孙公司的股权是不合常理的，因此有理由怀疑该平台公司在向B收购股份后，是否还会进一步将该股份转回给A的母公司（价格即为向B收购的款项 1 亿元），或者要求A减资。如果存在此类安排，则A之母公司的个别报表和合并报表层面都应当反映出从该平台公司回购股权的合同义务，相应确认为金融负债而不是权益。

提问人：cpab 时间：2018-06-10 10:41:05
这件事的背景为：集团没钱回购B的出资。找的第三方回购，这个第三方现在还没有找好，但这个第三方准备按承担股东责任的标准找。 B公司对国企A出资的 1 亿，回购人不是国企A及国企A的母公司及其控
制的子公司，为集团外的政府找的他方，此时由于回购义务不在国企A及国企A的母公司及其控制的子公司，在国企业A的报表就应将B公司出资的 1 亿元，列示为负债。 理由： 1 、回购义务在集团外的第三
方。 2 、B公司出资的 1 亿不承担国企A的剩余权益。 我的理解是对的吗？谢谢！

回答人：chenyiwei
如果确定外部回购义务人收购后，不再要求A及其母公司回购的，则在A及其母公司的报表中，对B的出资列作权益。

提问人：cpab 时间：2018-06-11 08:47:13
B出资的 1 亿元，是固定收益，不符合权益工具的定义。权益工具，是指能证明拥有某个企业在扣除所有负债后的资产中剩余权益的合同。 作为权益工具列，依据是什么？ 谢谢！ 我觉得是否为B出资的 1 亿在没有被第三方回购前，在A及其母公司的报表中均做为负债，在第三方回购后，由于第三方回购后，承担股东权利及义务，再把 1 亿从负债转入权益。我这样理解如何不对呢？谢谢！

回答人：chenyiwei
判断权益还是负债，是看有无支付款项的合同义务，有时投资人不承担被投资企业的剩余盈亏，但按合同约定没有要求偿还的权利，这时也还是确认为权益。对照金融工具列报准则第十条至第十二条。